【裁判字號】    96,交聲,1080
【裁判日期】    970430
【裁判案由】    聲明異議
【裁判全文】
臺灣臺南地方法院交通事件裁定        96年度交聲字第1080號
原處分機關  交通部公路總局嘉義區監理所台南監理站
異議人即受
處分人      甲○○
上列受處分人因違反道路交通管理處罰條例案件，對於交通部公
路總局嘉義區監理所台南監理站，民國96年11月16日所為之裁決
處分（處分案號：嘉監南字第裁74-V00000000號），聲明異議，
本院裁定如下：
      主  文
原處分撤銷。
      理  由
一、原處分意旨略以：異議人即受處分人甲○○（下稱異議人）
    駕駛車牌號碼0039-BB號自小客車，於民國96年7月17日中午
    12時0分許，在屏東縣里港鄉○○○路40號前，有「在多車
    道不依規定駕車之違規行為」，致與第三人蔡景芳所駕駛車
    牌號碼WE-1139號自小客車發生碰撞，經舉發機關當場開單
    舉發，嗣經交通部公路總局嘉義區監理所臺南監理站，以異
    議人違規事實明確，依道路交通管理處罰條例 (下稱處罰條
    例)第45條第4款、第63條第1項第1款 (裁決書漏引第1項第1
    款)並參酌違反道路交通管理事件統一裁罰基準表 (以下簡
    稱基準表)之規定，裁處異議人罰鍰新臺幣 (下同)900 元，
    並記違規點數1點等語。
二、本件聲明異議意旨略以：舉發機關來函提出本人違反交通
    安全規則「第97條第1項第4款規定，除準備停車或臨時停車
    外，不得駛出路面邊線」，惟當時本人已顯示右轉方向燈而
    駛入停車場準備停車，當然必須駛出路面邊線。又指出本
    人違反交通安全規則「第97條第2項，汽車在設有慢車道之
    雙向二車道，除應依前項各款規定行駛外，於快慢車道間變
    換車道時，應顯示方向燈，讓直行車先行，並注意安全距離
    」。惟當時本人早已於右轉進入停車場入口前50公尺以上已
    顯示右轉方向燈，而事故的對方車輛則是由路邊停車狀態緩
    慢起步準備駛入慢車道，但當時他並未顯示左邊方向燈號，
    所以對方車輛應非屬於直行車。異議人以上述事由聲明異議
    。
三、按汽車駕駛人在多車道不依規定駕車者，處600元以上1800
    元以下罰鍰，並記違規點數1點，處罰條例第45條第4款、第
    63條第1項第1款分別定有明文。次按汽車在同向2車道以上
    之道路，應依標誌或標線之指示行駛，道路交通安全規則第
    98條第1項定有明文。又四輪以上汽車在劃有快慢車道分隔
    線之道路行駛，除起駛、準備轉彎、準備停車或臨時停車外
    ，不得行駛慢車道。但設有快慢車道分隔島之道路不在此限
    。道路交通安全規則第95條第2項亦有明文。復按路面邊線
    ，用以指示路肩或路面外側邊緣之界線。其線型為白實線，
    線寬為15公分，整段設置。但交岔路口及劃設有禁止停車線
    、禁止臨時停車線處或地面有人行道之路段得免設之。道路
    交通標誌標線號誌設置規則第183條第1項規定甚明。又快慢
    車道分隔線，用以指示快車道外側邊緣之位置，劃分快車道
    與慢車道之界線。其線型為白實線，線寬為10公分，除臨近
    路口得採車道線劃設，並以60公尺為原則外，應採整段設置
    ，但交岔路口免設之。劃設本標線，距離人行道、路緣或車
    輛停放線應有2公尺以上之寬度。道路設有劃分島；其功能
    為劃分快慢車道者，應劃設本標線於分隔島之兩側，與劃分
    島間隔至少10公分。道路交通標誌標線號誌設置規則第183
    條之1亦規定甚明。
四、本院審酌：
  (一)異議人駕駛車牌號碼0039-BB號自小客車，於96年7月17日中
    午12時0分許，在屏東縣里港鄉○○○路40號前，該自小客
    車右後車身在慢車道與第三人蔡景芳所駕駛車牌號碼WE-113
    9號自小客車左前車頭發生碰撞，經舉發機關以「在多車道
    不依規定駕車 (肇事)」之違規行為為由當場開單舉發，嗣
    經原處分機關以異議人違規事實明確，依處罰條例第45條第
    4款、第63條第1項第1款並參酌基準表之規定，裁處異議人
    罰鍰900元並記違規點數1點等事實，有：
    原處分機關裁決書。
    舉發機關舉發通知單。
    舉發機關96年10月27日里警交字第0960012052號函及97年
      1月30日里警交字第0970001064號函暨其所附相關資料卷
      宗影本及職務報告書1份。
    等件為證，且為異議人所不否認，此部分事實當可認定。
  (二)經查：異議人於警詢中供稱：「我駕駛自小客0039-BB號沿
    中山南路南向北行駛第二快車道至肇事地點時，我車擬右轉
    進入該肇事地點旁之停車場... WE-1139號小客車停放於路
    旁」、「我有打右轉方向燈，約在我右轉前10公尺前左右
    ... 」等語 (見本院卷第15頁)。蔡景芳於警詢中供稱：「
    當時我均未使用遠 (近)光燈，因我車仍在停止狀態中」、
    「對方有打右轉方向燈，大約在轉彎前約6公尺左右」等語
    (見本院卷第16頁正反面)。再參酌本件肇事現場圖及現場車
    損照片 (見本院卷第13頁、第21頁至第23頁)可知異議人車
    輛與蔡景芳車輛2車之碰撞地點係在中山南路快慢車道分隔
    線右側，路面邊線左側；2車之撞擊點在異議人小客車右後
    方車身及蔡景芳車輛之左前車身部位。可知異議人肇事當時
    確因欲進入路旁停車位停車，故將車輛駛入路邊，且駛入路
    邊前有打亮右轉方向燈，係因不慎，以致撞擊蔡景芳之小客
    車左前車身。綜上難認異議人駕車肇事當時有違反上揭交通
    安全規則。原處分機關據此依處罰條例第45條第4款、第63
    條第1項第1款之規定，裁處異議人罰鍰900元並記違規點數1
    點，即為違法。
五、綜上所述，異議人之異議為有理由，原處分之裁罰，於法尚
    有未合，應由本院裁定將原處分撤銷，以資適法。
六、據上論結，應依道路交通案件處理辦法第20條前段，裁定如
    主文。
中    華    民    國    97    年    4     月    30    日
                        交通法庭法  官  蔡直青
以上正本證明與原本無異。
如不服本裁定，應於收受送達後5日內向本院提出抗告狀。（應
附繕本）
                                書記官  劉鴻瑛
中    華    民    國    97    年    5     月    2     日


司法院資訊處製作；財團法人民間司法改革基金會備份。
